臺灣花蓮地方法院民事裁定　　　　　109年度家親聲抗字第4號
抗　告　人
即　相對人　丁○○　

　　　　　　乙○○　

法定代理人　甲○○　

共同代理人　黃子寧律師
抗　告　人
即　相對人　丙○　


代　理　人　許嚴中律師
上列當事人間請求給付扶養費事件，兩造對於本院108 年度家親
聲字第76號裁定不服，均提起抗告，本院裁定如下：
    主  文
抗告均駁回。
抗告費用由抗告人各自負擔。
    理  由
壹、程序事項：
    本件抗告人原為原審聲請人丁○○、乙○○、甲○○，及原
    審相對人丙○。於原審聲請時，未成年子女丁○○、乙○○
    向其母丙○請求給付自家事聲請調解暨起訴狀繕本送達翌日
    （即民國108 年3 月24日）起至其等分別成年之日止，按月
    給付扶養費新臺幣（下同）9,850 元；甲○○則向丙○請求
    給付代墊扶養費84,000元及遲延利息，並請求變更未成年子
    女姓氏為父姓。原審審理後裁定：㈠丙○應自本裁定確定之
    日起至丁○○成年之日止，按月於每月5 日前給付丁○○扶
    養費9,850 元，如1 期不履行者，其後6 期視為亦已到期；
    ㈡丙○應自本裁定確定之日起至乙○○成年之日止，按月於
    每月5 日前給付乙○○扶養費9,850 元，如1 期不履行者，
    其後6 期視為亦已到期；㈢丙○應給付甲○○84,000元，及
    自108 年3 月24日起至清償日止，按週年利率5 ％計算之利
    息；㈣甲○○其餘聲請駁回等語，嗣兩造不服均提起抗告。
    丙○僅就原裁定主文第1 、2 項即丁○○、乙○○向其請求
    扶養費部分提起抗告，請求駁回其等於原審之聲請，至於就
    甲○○請求給付代墊扶養費部分，丙○則未聲明不服（見本
    院卷第33頁）。而甲○○、丁○○、乙○○原就原審不利於
    其等部分均提起抗告，即丁○○、乙○○係就原審裁定未准
    許其等得向丙○請求給付自108 年3 月24日起至該裁定確定
    之日止，每人每月各9,850 元部分提起抗告；甲○○則係就
    原裁定駁回其聲請變更未成年子女姓氏部分提起抗告（見本
    院卷第27頁），嗣甲○○於110 年1 月19日撤回其就原審變
    更未成年子女姓氏部分之抗告（見本院卷第220 頁）。從而
    ，原審裁定就甲○○向丙○請求給付代墊扶養費部分，未經
    兩造抗告而確定；原審裁定就甲○○請求變更未成年子女姓
    氏部分，業經甲○○撤回抗告而確定。準此，本件抗告所應
    審理之範圍，僅為原裁定「關於抗告人即相對人丁○○、乙○○（以下逕稱姓名）向抗告人即相對人丙○（以下逕稱姓
    名）請求扶養費」之部分，故以下僅就此部分為審理，合先
    敘明。
貳、實體事項：
一、丁○○、乙○○於原審聲請及抗告意旨略以：丙○、甲○○
    原為夫妻，育有未成年子女丁○○、乙○○，嗣丙○、甲○○於民國106 年8 月2 日兩願離婚，離婚後未成年子女與甲○○同住，丙○、甲○○於106 年8 月30日協議由甲○○單
    獨擔任未成年子女丁○○、乙○○之親權人。丙○、甲○○
    雖亦曾就未成年子女扶養費之分擔達成協議，然此為父母間
    之協議，不應影響抗告人丁○○、乙○○得向父母請求扶養
    權利，況先前協議丙○需給付之扶養費金額過低，參考花蓮
    縣每人每月消費支出，未成年子女丁○○、乙○○自得依親
    子間之扶養關係，向其母丙○請求自家事聲請調解暨起訴狀
    繕本送達翌日起，至其等分別成年之日止，按月給付其等扶
    養費各9,850 元等語。
二、丙○於原審答辯及抗告意旨略以：丙○、甲○○曾就未成年
    子女扶養費部分，約定子女就讀國小前，丙○每月給付甲○○7,000 元，就讀國小後則每月給付6,000 元。丙○同意給
    付甲○○自107 年3 月起至108 年2 月止其所代墊之扶養費
    84,000元。然而，丙○、甲○○既已就未成年子女扶養費有
    所約定，雙方自應受到拘束，亦不應容許其中一方再以未成
    年子女名義再向他方請求超出協議金額。又未成年子女扶養
    費之分擔，應考慮父母經濟狀況，兩造收入顯有差距，以兩
    造各半分擔未成年子女扶養費不合理等語。
三、原審審理後裁定：㈠丙○應自本裁定確定之日起至丁○○成
    年之日止，按月於每月5 日前給付丁○○扶養費9,850 元，
    如1 期不履行者，其後6 期視為亦已到期；㈡丙○應自本裁
    定確定之日起至乙○○成年之日止，按月於每月5 日前給付
    乙○○扶養費9,850 元，如1 期不履行者，其後6 期視為亦
    已到期；㈢丙○應給付甲○○84,000元，及自108 年3 月24
    日起至清償日止，按週年利率5 ％計算之利息；㈣甲○○其
    餘聲請駁回等語。嗣兩造均提起抗告，惟丙○並未就甲○○
    請求代墊扶養費部分抗告；甲○○原就原審裁定駁回其聲請
    變更子女姓氏駁回部分抗告，惟嗣後撤回抗告，是上開二部
    分業已確定，而非本件抗告所得審理之範圍。本件抗告審理
    範圍，僅原裁定「關於丁○○、乙○○向丙○請求扶養費」
    之部分，業如前述。就丁○○、乙○○向丙○請求扶養費部
    分，原審認定未成年子女丁○○、乙○○向其母丙○請求每
    人每月扶養費各9,850 元，尚屬適當。而未成年子女向父母
    請求扶養費用，屬扶養方法之一種，需係待本件裁定確定後
    ，始得形成確定，是丁○○、乙○○向丙○請求自本件裁定
    確定後至各自成年之日止，按月給付扶養費各9,850 元，為
    有理由。至甲○○雖曾與丙○約定扶養費之分擔，惟自本裁
    定確定之日起，甲○○即不得再依其與丙○間約定之扶養費
    協議，請求丙○給付關於未成年子女之扶養費，始為公允。
    而丁○○、乙○○及丙○就此均不服，丁○○、乙○○為抗
    告聲明：㈠原裁定主文不利其等部分廢棄；㈡丙○應自108
    年3 月24日起至該裁定確定之日止，按月於每月5 日前，再
    分別給付丁○○、乙○○9,850 元，如1 期不履行者，其後
    6 期視為亦已到期。丙○則為抗告聲明：㈠原裁定主文第1
    、2 項廢棄；㈡前開廢棄部分，駁回丁○○、乙○○之聲請
    。
四、本院之判斷：
㈠、丙○、甲○○於104 年9 月22日結婚，育有未成年子女丁○○（103 年6 月29日生）、乙○○（104 年8 月29日生），
    嗣丙○、甲○○於106 年8 月2 日兩願離婚，離婚後2 名子
    女均與甲○○同住，丙○、甲○○於106 年8 月30日約定2
    名子女均由甲○○單獨擔任親權人，雙方曾就扶養費簽立協
    議書等情，有戶籍謄本、協議書在卷為憑（見原審卷第9
    -10 、12-13 頁），為兩造所不爭執，自堪信為真實。
㈡、未成年子女丁○○、乙○○依親子間之扶養關係，向其母丙○請求自108 年3 月24日起至其等分別成年之日止，按月給
    付其等扶養費各9,850 元，有無理由？茲判斷如下：
  ⒈按父母對於未成年之子女，有保護及教養之權利義務。父母
    對於未成年子女之扶養義務，不因結婚被撤銷或離婚而受影
    響，民法第1084條第2 項、第1116條之2 分別定有明文。又
    父母對於未成年子女之扶養義務，係本於父母子女之身分關
    係而當然發生，由父母共同提供未成年子女生活及成長所需
    ，不因親權誰屬而受影響。經查，丁○○、乙○○仍未成年
    ，而丙○為其等之母，雖現由甲○○擔任其等之親權人，但
    丙○依法仍對未成年子女丁○○、乙○○負有扶養義務。又
    甲○○與丙○雖曾於106 年8 月30日就未成年子女扶養費之
    分擔達成協議，惟父母約定由一方負扶養義務者，僅為父母
    內部間分擔之約定，該約定對於未成年子女並無拘束力，未
    成年子女仍得以自己名義請求父或母之一方給付扶養費用，
    即丙○不得以其與甲○○間之上開協議拘束未成年子女丁○○、乙○○，是未成年子女丁○○、乙○○請求其等母親丙○給付將來之扶養費，洵屬有據。
  ⒉又直系血親相互間，互負扶養之義務。扶養之程度，應按受
    扶養權利者之需要，與負扶養義務者之經濟能力及身分定之
    ，民法第1084條第2 項、第1119條亦有明文。本院審酌未成
    年子女之父甲○○現年34歲，從事泥水工，107 、108 年度
    申報所得分別為396,000 元、0 元，名下無財產；未成年子
    女之母丙○現年29歲，擔任醫院行政人員，107 、108 年度
    申報所得分別為189,049 元、256,231 元，名下有不動產1
    筆、汽車2 輛，財產總額789,300 元等情，業據兩造陳述在
    卷，復有兩造戶籍謄本、稅務電子閘門財產所得調件明細表
    在卷可佐（見原審卷第9-10頁、本院卷第86、107-113 、
    123 -125頁），可知雙方尚屬青壯年，均有工作能力，本院
    認渠等均具有一定之經濟能力，對未成年子女之扶養費用，
    由雙方各負擔2 分之1 之比例，尚屬適當。而依行政院主計
    總處公佈之家庭收支調查表，關於主管機關在統計調查並計
    算該項各縣市每人平均月消費支出時，實已包括食衣住行育
    樂等生活範圍，並因居住區域之劃分而能反映國民生活水準
    之消費支出，本院審酌前開調查表，認以該數額作為未成年
    子女請求給付扶養費之依據，應屬合理。丁○○、乙○○主
    張以106 年度之花蓮縣平均每人月消費支出為19,699元，作
    為其等每人每月所需扶養費用之判斷數額，尚屬有據。是依
    前揭所定應分擔之扶養費用比例計算，丙○每月應分擔丁○○、乙○○之扶養費用應為每人每月各9,850 元（計算式：
    19,699元×1/2 ＝9,850 元，元以下四捨五入）。準此，丁○○、乙○○請求丙○自本裁定確定之日起至其等各自成年
    時為止，按月給付其等各9,850 元之扶養費部分，為有理由
    ，應予准許。再扶養費乃維持受扶養權利人生活所需之費用
    ，其費用之需求係陸續發生，並非應一次清償或已屆清償期
    之債務而得命分期給付，屬定期金性質，爰依家事事件法第
    126 條準用同法第100 條第4 項規定，酌定丙○應於每月5
    日前給付，且一期逾期不履行者，其後6 期視為亦已到期，
    以維未成年子女之利益。
  ⒊丙○固抗辯其負擔金額過高，且甲○○於108 、109 年間分
    別過戶汽車2 輛予他人，有脫產行為嫌疑，無經濟窘迫之情
    等語，縱此部分屬實，惟依上開財產資料，丙○名下亦有汽
    車2 輛、不動產1 筆，足認丙○資力與甲○○亦屬相當。至
    丙○復抗辯本院家事調查官建議，應回歸丙○、甲○○先前
    協議，由丙○每月負擔未成年子女扶養費用6,000 元等情，
    查本院家事調查官先前曾就未成年子女親權是否改定、扶養
    費用評估等為調查，建議仍由甲○○擔任未成年子女親權人
    ，丙○則依其與甲○○先前約定每月給付扶養費6,000 元等
    語，固非無見，惟父母約定由一方負扶養義務者，僅為父母
    內部間分擔之約定，該約定對於未成年子女並無拘束力，業
    如前述，且現今幼兒教育、安親費用均所費不貲，未成年子
    女縱可能因原住民身分而享部分優惠，然日後其等生活照顧
    及教育所需花費亦將逐漸提高，本院審酌丙○、甲○○之年
    齡、所得及財產狀況，復衡甲○○實際負責未成年子女生活
    照顧責任，所付出之勞力，亦非不能評價為扶養之一部等一
    切情狀，認丙○、甲○○以各半比例負擔未成年子女扶養費
    ，並無不當。況丙○前於其對甲○○聲請改定未成年子女權
    利義務等事件中（即本院108 年度家親聲字第97號），亦以
    19,699元作為未成年子女丁○○、乙○○每人每月所需扶養
    費之判斷數額，並以雙方各半負擔計算，向甲○○請求其應
    負擔未成年子女每人每月扶養費各9,850 元，益徵該扶養費
    數額及計算方式，無不合理之處，丙○不應因嗣後非由其擔
    任未成年子女之親權人，即認其無需分擔上開數額之扶養費
    用。是以，丙○上開抗辯，均無足採，其抗告為無理由，應
    予駁回。
  ⒋至丁○○、乙○○主張丙○應再給付其等自108 年3 月24日
    起至本裁定確定之日止，每人每月扶養費各9,850 元部分。
    惟按，未成年子女向父母請求扶養費，屬扶養方法之一種，
    父母應給付之數額，係待裁定確定後，始得形成確定。又父
    母對於未成年子女所提供之扶養義務係整體合一，倘父母之
    一方已提供未成年子女完全之扶養，即已就子女之扶養費用
    為全部給付時，應認未成年子女受扶養之權利已獲滿足，子
    女無從向未支付扶養費用之父母他方請求給付。父母間已支
    付之一方如何向未支付之他方請求給付，應依父母間內部分
    擔約定或不當得利之關係請求，尚非可由受扶養義務人逕為
    請求。是以，於本件裁定確定前，丙○對未成年子女丁○○
    、乙○○之給付義務數額尚未確定，故丁○○、乙○○主張
    丙○自108 年3 月24日起至本裁定確定之日止此段期間之每
    月每人各9,850 元之給付，應屬其等父母即甲○○、丙○間
    是否得依不當得利請求權，或依先前彼此扶養費分擔約定請
    求之範圍，尚非可由受扶養義務人即未成年子女丁○○、乙○○逕向其母丙○為請求。是以，未成年子女丁○○、乙○○主張丙○應再給付其等自108 年3 月24日起至本裁定確定
    之日止，每人每月扶養費各9,850 元部分，並不足採，故丁○○、乙○○此部分抗告，為無理由，應予駁回。
五、綜上所述，原審裁定丙○應自本裁定確定之日起至丁○○、
    乙○○分別成年之日止，按月於每月5 日前給付丁○○、乙○○扶養費各9,850 元，如1 期不履行者，其後6 期視為亦
    已到期，堪認適情且於法相合。丁○○、乙○○及丙○以前
    揭抗告意旨指摘原裁定不當，分別求為廢棄改判，均為無理
    由，應予駁回。
六、本件事證已臻明確，兩造其餘主張、陳述暨所提之證據，經
    審酌均與前揭判斷不生影響，爰不逐一論述，附此敘明。
七、據上論結，本件抗告為無理由，依家事事件法第97條、非訟
    事件法第21條第2 項、第46條，民事訴訟法第495 條之1 第
    1 項、第449 條第1 項、第95條、第78條，裁定如主文。
中    華    民    國    110   年    4     月    28    日
                  家事法庭    審判長法  官  陳雅敏
                                    法  官  陸怡璇
                                    法  官  簡廷涓
以上正本證明與原本無異。
本裁定除以適用法規顯有錯誤為理由外，不得再抗告。如提再抗
告，應於收受送達後10日內向本院提出再抗告狀（須附繕本），
並繳納再抗告費新臺幣1,000元。
中    華    民    國   110    年    4     月    29    日
 
                                   書記官   鄭  儒